臺灣士林地方法院交通件裁定
　　原處分機關　臺北巿交通事件裁決所
　　異　議　人
　　即受處分人　聯祥交通有限公司
　　代　表　人　甲○○
右列異議人即受處分人因其違反道路交通管理處罰條例案件，對於台北市交通事件裁
決所九十年三月二十九日所為之處分（原處分：北市裁三字第裁二二─ＣＸ0000
000、ＣＧ0000000、Ａ三Ｍ五○八三二一、000000000、一Ａ0
000000、一Ａ0000000、一Ａ0000000、一Ａ0000000號
），聲明異議，本院裁定如左：
        主  文
原處分均撤銷。
聯祥交通有限公司不罰。
        理  由
一、原處分意旨略以：異議人即受處分人聯祥交通有限公司所有車號Ｈ七─七七三號
    營業小客車有如附表所示之違規案件。
二、聲明異議意旨略以：受處分人所有前開營業小客車係由李鴻恭承租，李鴻恭為附
    表所示違規案件（編號二除外）之駕駛人，違規人應為李鴻恭；又附表編號二所
    示之違規未依限期參加檢驗，乃因該車輛在承租人李鴻恭持有中，然李鴻恭自九
    十年九月二十一日起，即違約積欠租金不繳，其雖屢次催促李鴻恭返還前開車輛
    及遵期將車輛送交檢驗，但李鴻恭均置之不理等語。
三、按行政罰因以行政義務之違反，為其可罰性之依據，而於責任要件上無刑事制裁
    法以處罰故意犯為原則、處罰過失犯為例外理論之適用，亦未設類似刑法關於過
    失犯之處罰，以法律有明文規定者為限之法文，惟此非謂行政罰不以有責性為主
    觀要件，蓋其處罰仍帶有對於違反行政義務之不法行為加以非難、制裁之內涵，
    自以行為人之行為出於故意或過失為必要。司法院大法官會議釋字第二七五號解
    釋文：「人民違反法律上之義務而應受行政罰之行為，法律無特別規定時，雖不
    以出於故意為必要，仍須以過失為其責任條件。但應受行政罰之行為，僅須違反
    禁止規定或作為義務，而不以發生損害或危險為其要件者，推定為有過失，於行
    為人不能舉證證明自己無過失時，即應受處罰。」，即宣示相同意旨，可資參照
    。
四、經查：
（一）關於附表編號二以外之違規案件，依道路交通管理處罰條例第五十六條第一項
      、第四十五條、第五十三條之規定，均係處罰汽車駕駛人。受處分人辯稱係由
      承租其所有前開車輛之李鴻恭所駕駛，業據其提出切結書、存證信函影本在卷
      可稽，足見違規之汽車駕駛人應為李鴻恭。雖然道路交通規則管理處罰條例第
      八十五條第三項規定，本條例關於車輛駕駛人之處罰，如應歸責於車輛所有人
      者，處罰車輛所有人；且汽車運輸業管理規則第九十一條第一項第五款規定，
      經營汽車客運業對所屬車輛及其駕駛人應負管理責任。然依前開資料，尚無證
      據證明上開違規行為可歸責於受處分人。至於李鴻恭之職業小型車駕駛執照雖
      於九十年十月二十日起至九十一年十月十九日止，經交通部公路總局台北區監
      理所易處逕註在案，有台北市裁決所汽車駕駛人查詢表附卷可參。惟其駕駛執
      照遭逕行註銷，係在承租受處分人承租前開車輛（九十年八月十五日）以後，
      有駕駛執照、切結書影本附卷可考，亦難認受處分人之管理有何過失。
（二）關於附表編號二之違規案件，依道路交通管理處罰條例第十七條第一項之規定
      ，固係處罰汽車所有人。惟受處分人所辯情由，業據提出與所述相符之存證信
      函、台北市計程車客運商業同業公會九十一年二月二十二日北市計客字（九一
      ）第○四七號函、切結書影本各一份在卷可憑，足徵受處分人前開車輛未依限
      參加定期檢驗，實有不得已之情事，即難認其就未依限期參加定期檢驗之事實
      發生，有何故意或過失可言。
（三）綜上所述，依前開說明及解釋，自不應予以處罰。故本件異議為有理由，爰均
      撤銷原處分，併為受處分人不罰之諭知。
五、依道路交通案件處理辦法第二十條，裁定如主文。
中      華      民      國      九十一      年     九     月    十七    日
                                   臺灣士林地方法院交通法庭
                                       法  官  劉  秉  鑫
右正本證明與原本無異。
如不服本裁定應於送達後五日內向本院提出抗告狀。
                                       書記官  徐  基  典
中      華      民      國      九十一      年     九     月   二十六   日
